臺灣臺中地方法院民事判決  
                                  111年度重訴字第231號  
原      告  蔡炅洋  
訴訟代理人  趙仕傑律師
被      告  余榮峰  
            顏宏錡  
            陳信維  
兼 上一 人
法定代理人  陳國賓  
            劉孟冠  
共      同
訴訟代理人  張藝騰律師
複  代理人  紀桂銓律師
上列當事人間損害賠償事件，本院於民國111年6月6日言詞辯論
終結，判決如下：
    主    文
原告之訴及其假執行之聲請均駁回。
訴訟費用由原告負擔。
    事實及理由
壹、本件被告甲○○、戊○○經合法通知，未於言詞辯論期日到場，
    核無民事訴訟法第386條各款所列情形，爰依原告之聲請，
    由其一造辯論而為判決。
貳、原告主張：訴外人張信嘉為地下匯兌集團之仲介人員，被告
    甲○○、戊○○、乙○○為張信嘉之朋友。原告於109年11月25日2
    1時許，在臺中市太平區中山路之85度C與地下匯兌集團之成
    員「阿國」見面，由原告委託「阿國」負責將現金匯兌為等
    值之人民幣或USDT幣（即「泰達幣」，下稱U幣），雙方約
    定於109年11月26日13時許，在臺中市○○區○○路000○0號玉山
    商業銀行太平分行（下稱玉山銀行）前，由原告交付現金給
    「阿國」派來收款之人，嗣被告乙○○駕駛自小客車（車牌號
    碼0000-00，下稱甲車）搭載張信嘉、甲○○前往玉山銀行附
    近等候，戊○○騎乘機車（車牌號碼000-0000號，下稱乙車）
    於附近待命，並聯絡不知情UBER司機林咨延駕駛白牌計程車
    （車牌號碼000-0000號，下稱丙車）前往現場，由乙○○、戊○○搭乘丙車前往與原告見面，戊○○向原告自稱係「阿國」指
    定前來收款之人，原告即將裝有新臺幣（下同）1011萬元現
    金之袋子交付戊○○，戊○○返回丙車上將錢交給乙○○，乙○○即
    下車返回甲車與張信嘉、甲○○會合，嗣後張信嘉指示乙○○駕
    駛甲車離開，先取出90萬元放在甲車上後，張信嘉與甲○○將
    餘款921萬元在神岡綠園道交給不詳男子收取，因原告遲遲
    未收到U幣，才發現款項遭訴外人張信嘉與被告三人共同侵
    占，爰依民法第184條第1項前、後段（以上兩個請求權基礎
    ，擇一勝訴即可）、第185條共同侵權行為之規定，請求被
    告甲○○、戊○○和乙○○三人連帶賠償，又被告乙○○為未成年人
    ，依照民法第187條規定，其法定代理人丙○○、丁○○亦應與
    乙○○負連帶賠償責任等語。並聲明：一、被告甲○○、戊○○、
    乙○○應連帶給付原告1011萬元整，及自本起訴狀繕本送達翌
    日起至清償日止，按年息百分之五計算之利息。二、被告丙○○、丁○○應就前項給付與被告乙○○負連帶給付責任。三、原
    告願供擔保，請准宣告假執行。
參、被告方面：
一、被告乙○○及其法定代理人答辯略以：原告主張之同一事實，
    業經本院110年度金訴字第228號刑事案件認定被告無罪判決
    ，原告未能舉證被告乙○○有何侵權行為，被告乙○○主觀上並
    不知道張信嘉要伊做的事是要去拿錢，僅係幫張信嘉開車，
    直到在UBER車上抽錢拿給司機時，才知道戊○○拿上車的東西
    是錢，錢都是按照張信嘉的意思處理，被告乙○○也不知道這
    些款項做何用途，張信嘉亦稱沒有告知乙○○出門的理由，也
    沒說是要去領錢，被告甲○○與乙○○彼此根本不認識，當天是
    第一次見面，被告戊○○亦稱均係聽從張信嘉指示，乙○○並無
    侵權行為，法定代理人亦無責任等語，並聲明如主文所示。
二、被告甲○○、戊○○未於言詞辯論期日到場，亦未提出準備書狀
    作何聲明或陳述。
肆、本院得心證之理由：
一、按當事人主張有利於己之事實者，就其事實有舉證之責任，
    當事人主張有利於己之事實者，就其事實有舉證之責任，民
    事訴訟法第277條定有明文。另民事訴訟如係由原告主張權
    利者，應先由原告負舉證之責，若原告先不能舉證，以證實
    自己主張之事實為真實，則被告就其抗辯事實即令不能舉證
    ，或其所舉證據尚有疵累，亦應駁回原告之請求，最高法院
    17年上字第917號判例可資參照。再者，因故意或過失，不
    法侵害他人之權利者，負損害賠償責任；數人共同不法侵害
    他人之權利者，連帶負損害賠償責任。不能知其中孰為加害
    人者亦同，民法第184條第1項前段、第185條第1項固有規定
    。惟按民法第185條第1項所謂之數人共同不法侵害他人之權
    利，係指各行為人均曾實施加害行為，且各具備侵權行為之
    要件而發生同一事故者而言，是以各加害人之加害行為均須
    為不法，且均須有故意或過失，並與事故所生損害具有相當
    因果關係者始足當之（最高法院92年度台上字第1593號判決
    意旨參照）。準此，共同侵權行為之成立，除應具備加害行
    為、侵害權利、行為不法、致生損害、相當因果關係外，各
    行為人均應具責任能力及行為人須有故意或過失等要件，若
    任一要件有所欠缺，即無侵權行為責任可言，且原告亦應就
    上開要件負舉證責任。
二、原告主張之事實，為被告乙○○所否認，依照民事訴訟法第27
    7條之規定，自應由原告舉證。原告於本院111年6月6日審理
    時稱，除引用原證1地檢署起訴書之內容外，還有原證2~9（
    本院卷第142、144頁），並以當日庭呈之民事準備狀所附原
    證11、12作為證據（本院卷第161~169頁），並無其他舉證
    。經查：
(一)原證一起訴書本身，並無法當作一項證據，蓋該起訴事實僅
    係檢察官偵查後，認為有犯罪嫌疑，然被告是否構成犯罪，
    仍需待法院審理後認定，而該起訴事實，業經本院110年度
    金訴字第228號判決無罪，並以110年度附民字第420號駁回
    原告附帶民事訴訟，即無「不法事實」可言，原告自須具體
    舉證證明被告有構成侵權行為之主、客觀要件。
(二)原告未能證明與其達成合意之「阿國」，確實有要為原告兌
    換「U幣」之真意，蓋若「阿國」自始係以地下匯兌為由詐
    欺原告，則事後原告未能收到「U幣」，僅係遭「阿國」詐
    欺之當然結果，就詐欺犯行獲得之款項，因收款人主觀上自
    始就基於「為自己或第三人不法所有」之意圖而取得，從無
    「易持有為所有」的意思跟行為，自無於收款後另行構成業
    務侵占行為之餘地。
(三)原告雖主張其受有1011萬元之財產上損害云云，惟綜觀原證
    2~8之筆錄內容及原證9之監視器畫面，均未能顯示其透過訴
    外人王韻涵交付予被告戊○○之袋子內，確實裝有1011萬元現
    金，況依照原證2、3即被告戊○○109年11月28日警詢和同日
    偵訊筆錄（本院卷第47~64頁），被告戊○○供述其受「小新
    」（被告甲○○）指示，向原告稱伊係「楊董」派來拿錢的，
    拿「128萬元」，拿完錢交給乙○○，不知道被害人聲稱交付1
    千多萬元，伊一毛錢都沒拿到等語，兩人所述金額相去甚遠
    ，本院自難僅憑原告片面所述，遽認原告確實交付給被告戊○○1011萬元。
(四)且依照原告主張的事實及檢警偵查結果，認定訴外人張信嘉
    將1011萬元中90萬元現金取出後，與被告甲○○進入神岡綠園
    道，將餘款（921萬元）交給不詳男子收取（見本院卷第23
    頁起訴狀），並有原告提出之原證9現場監視器照片可證，
    警方在照片說明欄標註：張信嘉和小新（被告甲○○）兩人手
    上拿著裝錢的袋子進入綠園道，走出來手上已無裝錢的袋子
    （本院卷第105頁照片兩張），則原告既自認921萬元已由張
    信嘉和被告甲○○交給不詳男子，亦有監視器畫面可參，原告
    又未舉證證明被告三人確實獲有利得，而依照原證4~6即被
    告乙○○於109年11月27日和12月30日警詢、109年11月28日偵
    訊筆錄（本院卷第65~85頁），被告乙○○供述內容略以，其
    原本在張信嘉租屋處睡覺，張信嘉叫伊載張信嘉出去找人，
    伊不認識戊○○，當天是戊○○拿紙袋跟塑膠袋上車，裡面都是
    現金，伊都沒有跟戊○○講話，車上的90萬元現金應該都是張
    信嘉的，伊參加這次行為沒有分到任何費用等語，依照原證
    7、8即被告甲○○109年12月14日警詢和偵訊筆錄（本院卷第8
    7~104頁），被告甲○○供述內容略以：伊暱稱是小新，伊只
    認識張信嘉，其他都不認識，伊到太平的玉山銀行，張信嘉
    說他要去找人，好像要跟人家拿錢，後來有一個人拿袋子上
    車，張信嘉說這些錢等一下要拿去給一個「兄啊」的人，伊
    有看到袋子裡面是裝錢，張信嘉說這是他跟人家做人民幣的
    錢，到了綠園道伊陪張信嘉下車，我們各拿一袋錢，有一個
    人在那邊，我們將錢交給那個人就走了，伊不認識那男子，
    只是陪張信嘉去而已等語，則被告究係遭張信嘉利用之不知
    情友人，或確實與訴外人張信嘉、自始身分不詳的「阿國」
    、「兄啊」、在神岡綠園道取走921萬元之男性共犯等人共
    組犯罪集團，而有犯意聯絡跟行為分擔，亦不明確。
(五)雖原告提出原證11即臺中市政府警察局太平分局刑事案件照
    片（本院卷第161頁），內容為被告乙○○使用手機錄影自誇
    「幹你娘，全車剩錢而已，沒有打火機是三小」之截圖，對
    照警詢筆錄，警方問：「警方檢視你手機內容，發現你於10
    9年11月26日14時33分使用手機錄影，該影片是否是你自行
    錄製」，被告乙○○答：「是」。警方問：「承上，該影片上
    放置在副駕駛座上的贓款，是否係向被害人王韻涵取得之贓
    款？」，乙○○答：「我原本開車載張信嘉時車上沒有現金，
    之後我載張信嘉跟小新到神岡區三民南路302巷20號的水溝
    旁，他們下車由小新拿3袋前走到綠園道那邊，我當時在車
    上等時，想抽菸，找不到打火機，我才看到副駕駛座位上有
    大量現金，但我不知道多少錢。」，警方問：「該現金是否
    係你們得手的贓款之一部分？」，被告乙○○答：「我不知道
    ，因為我中間有下車，要問張信嘉才知道」（本院卷第68~6
    9頁），是縱使乙○○曾在車內拍影片，但從未表示該現金係
    「伊所有」，僅係表示「車上」有現金之客觀事實，並於警
    詢供述：「車上的90萬元現金應該都是張信嘉的」（本院卷
    第67頁），若其明知自身涉及犯罪行為，隱匿唯恐不及，為
    何還要拍影片留下證據？尚難僅憑其拍影片表示「全車剩錢
    ，沒有打火機」，就認定其主觀上有侵占之犯意，或與其他
    被告有侵占之犯意聯絡。
(六)原證12為訴外人即UBER司機林咨延於另案刑事案件警詢時所
    為之陳述內容（本院卷第163~169頁），原告雖主張因為林
    咨延依照一般人社會生活經驗觀察，即可知悉被告等人持有
    之鉅額現金有疑問，故其事後便向警方報案此事（本院卷第
    153、155頁），故被告亦應該知道去收款係犯罪行為。惟查
    ，林咨延係營業車司機，與被告和訴外人張信嘉素不相識，
    然被告3人分別受張信嘉之邀約而前往現場，彼此信賴關係
    自不相同，不能用林咨延心生懷疑而報警之客觀事實，推論
    被告三人應知悉張信嘉所邀約開車出門、取款乃犯罪行為。
    就此，被告甲○○稱：我在神岡茂峻工業社擔任作業員，一個
    月2萬5000元，警方提示指認犯罪嫌疑人紀錄表，我只認識
    張信嘉，其他人我不認識，我跟張信嘉是認識4、5年的朋友
    ，平常用微信聯繫，當天張信嘉叫我跟他去找人，我的暱稱
    是小新，張信嘉開一台白色BMW來找我，說要去太平玉山銀
    行，我就叫UBER過去，張信嘉的車子跟在UBER後面，因為當
    時我跟我朋友李信勳在一起，所以我另外叫UBER，張信嘉一
    直在講電話，我隱約聽到他要跟別人拿錢，開車離開的時候
    ，我問張信嘉這是什麼錢，張信嘉說這是他跟人家做人民幣
    的錢，我不知道張信嘉做什麼職業，我問張信嘉錢的來由，
    他說買賣人民幣，我想再問他，他就不願意講了等語（本院
    卷第87~95頁）。被告戊○○供述其受「小新」（被告甲○○）
    拿張信嘉的手機，叫伊去白色Lexus拿128萬元，並且交代伊
    說，伊係「楊董」派來拿錢的，點好錢後伊打給張信嘉的手
    機，但是是「小新」（被告甲○○）接的電話，並要伊說楊董
    錢留好了，伊有問為何自稱小新（被告甲○○）要用張信嘉的
    手機，對方叫伊不要問那麼多，做好伊該做的事情，後來乙○○在交錢的時候伊有看到，負責收錢的BMW車上開車的人是
    小新（被告甲○○），而且拿著張信嘉的手機，伊拿完錢交給
    乙○○，乙○○就直接上那台BMW了，伊不知道張信嘉的角色，
    是小新（被告甲○○）拿張信嘉的手機叫伊去拿錢的，伊不知
    道我在Lexus上拿到多少錢，小新（被告甲○○）就只是叫伊
    去拿錢，伊什麼都不知道，伊去拿128萬，不知道真正的數
    目是1千多萬，伊真的不知道，伊知道了我也不會去拿，而
    且我一毛錢都沒拿到...（偵訊）伊認識張信嘉，伊問他有
    沒有工作，張信嘉說有，並傳訊息要伊去中興路的玉山銀行
    ，叫伊去領128萬出來，伊就騎伊的機車去...等語（本院卷
    第49~61頁）。被告乙○○稱：原本在張信嘉租屋處睡覺，張
    信嘉叫伊起床一起出門，當時張信嘉叫伊載他出去找人，伊
    不認識戊○○，伊都沒有跟戊○○講話，伊和張信嘉是朋友，讀
    國中時就認識，後來張信嘉出獄後，稱在手機行工作賣手機
    ，伊就跟張信嘉聯絡，想學習手機包膜跟維修，張信嘉說過
    年後會幫伊安排手機行的工作，所以伊先跟在張信嘉身邊學
    習，擔任司機，不到2個月，張信嘉沒有付薪水，但日常生
    活開銷由張信嘉支出，伊都睡在張信嘉的住處客廳沙發上（
    本院卷第67頁），是被告3人都是因為受訴外人張信嘉之指
    示始前往現場，並無證據足以證明被告3人了解全局情勢，
    尚難認為其等有侵占原告現金之侵權行為。
三、綜上，原告所舉證據不足以證明被告甲○○、戊○○、乙○○有何
    共同侵占之侵權行為，其依據民法第184條第1項前、後段、
    第185條、第187條請求上開3人連帶賠償，及被告乙○○之父
    母與乙○○負連帶賠償責任，均無理由，應予駁回。原告之訴
    既經駁回，假執行之聲請亦失所附麗，併予駁回。
四、因本案事證已臻明確，兩造其餘主張陳述及所提之證據，均
    毋庸再予審酌，附此敘明。
伍、結論：原告之訴為無理由，依民事訴訟法第385條第1項前段
    、第78條，判決如主文。
中　　華　　民　　國　　111 　年　　8 　　月　　15　　日
                  民事第一庭    法  官  蕭一弘
正本係照原本作成。
如對本判決上訴，須於判決送達後20日內向本院提出上訴狀。如
委任律師提起上訴者，應一併繳納上訴審裁判費。
中　　華　　民　　國　　111 　年　　8 　　月　　15　　日
                                書記官  黃馨萱